最高法院刑事判決　　　　　　　　　　　　　　　九十一年度台上字第七四０五號
　　上　訴　人　甲○○原名柯.
　　　　　　　　乙○○
右上訴人等因違反毒品危害防制條例案件，不服台灣高等法院高雄分院中華民國九十
一年十月十一日第二審更審判決（九十一年度上更(二)字第一六六號，起訴案號：台灣
高雄地方法院檢察署八十七年度偵字第一０五八三、一三三九六號），提起上訴，本
院判決如左：
    主  文
原判決關於乙○○部分撤銷，發回臺灣高等法院高雄分院。
其他上訴駁回。
    理  由
壹、撤銷（乙○○）部分：
本件原判決認定上訴人乙○○（下或稱莊某）基於意圖營利之概括犯意，於民國八十
七年三、四月間某日，先以呼叫器與甲○○（即柯美英，下或稱柯女）聯絡後，在屏
東縣東港鎮○○○段六十三號其所經營之海釣場，以新台幣（下同）五萬五千元之價
格，販賣安非他命一兩予柯女。嗣柯女於同年六月九日十九時許被警查獲後，配合警
方於同日二十一時三十分許，以乙○○所有之「0000000000號」行動電話
佯示欲以四萬五千元向其購買安非他命一兩。乙○○應允後，隨即以四萬元之價格向
綽號「忠好仔」者販入安非他命十三包。柯女旋於同日晚上二十二時二十分許，偕同
警員同往該海釣場查獲乙○○，並在其身上扣得其甫向他人以四萬元販入之安非他命
十三包、行動電話一具及呼叫器一個等情。因而撤銷第一審關於乙○○部分之判決，
改判論處乙○○連續販賣第二級毒品罪刑，固非無見。
惟查：(一)、原判決認定警方於八十七年六月九日晚上二十二時二十分許，偕同柯女前
往上開海釣場查獲乙○○，並在其身上扣得安非他命十三包、行動電話一具及呼叫器
一個等情。並於理由內說明：扣案之呼叫器一個及行動電話一具為莊某所有供販賣毒
品所用之物，均應依毒品危害防制條例第十九條第一項規定沒收（見原判決第十一面
第十一行至第十三行）。惟依卷內扣押物品清單二份觀之，扣案之呼叫器一個（00
00000000號）及行動電話ＩＣ板一片（0000000000號），似非警
方於八十七年六月九日晚上二十二時二十分許偕同柯女至上開海釣場所查扣；而係於
同年五月四日十九時許，至屏東縣東港鎮○○○路七十一號莊某住處所查扣之物（見
八十七年度偵字第一三三九六號偵查卷第十七頁、同年度偵字第一０五八三號偵查卷
第十五頁）。原判決認定警方於同年六月九日晚上二十二時二十分許，在上開海釣場
查扣上述行動電話及呼叫器一節，似與卷內資料內容不合。且原判決事實欄雖記載乙
○○以呼叫器與柯女聯絡買賣安非他命事宜，但並未一併載明該呼叫器之號碼。則警
方在莊某住處查扣之上述呼叫器，是否即係莊某用以與柯女聯絡買賣毒品所使用之工
具，即有不明。而原判決事實欄雖記載柯女係以莊某所有之「0000000000
號」行動電話，佯向莊某購買安非他命，但該行動電話號碼似與警方在莊某住處查扣
之行動電話（ＩＣ板）號碼（0000000000號）不同。則查扣之呼叫器一個
及行動電話ＩＣ板一片，是否確係莊某供本件販賣毒品所用之工具，即非全然無疑，
自有進一步調查明白之必要。原審對此未詳予根究明白，遽認扣案之呼叫器一個及行
動電話（ＩＣ板）一具，係乙○○所有供本件販賣毒品所用之物，而依上開條例第十
九條第一項規定宣告沒收，尚嫌速斷，難謂無應調查之證據而未予調查之違法。(二)、
按證人之陳述有部分前後不符，或相互間有所歧異時，究竟何者為可採，法院仍得本
其自由心證予斟酌，非謂一有不符或矛盾，即應認其全部均為不可採信。卷查證人余
俊發於警訊及偵查中迭次證稱：伊曾向乙○○及其妻方鳳橋購買安非他命多次等語；
並提供其與莊某聯絡購買安非他命之莊某所有呼叫器（0000000000號）及
行動電話號碼（0000000000號）予警方參考（見第六四八八號警卷第三頁
正反面、八十七年度偵字第一０五八三號偵查卷第九頁反面、第十頁）。而警方於八
十七年五月四日十九時許，至莊某住處亦查扣安非他命（一‧五公克）、海洛因（五
公克）及上開呼叫器一個及行動電話ＩＣ板一片，有扣押物品清單一份附卷可稽（見
第一０五八三號偵查卷第十五頁）。原判決雖以余俊發於偵查中數度更易其陳述內容
，於第一審復翻稱：伊係在魚塭向莊某之朋友購買安非他命云云。認其證詞反覆矛盾
，而不足以採信。然並未依據論理法則及經驗法則，就其所為有利及不利於莊某之證
詞詳予審酌，並具體說明其取捨之理由。徒以其證詞反覆，認有重大瑕疵，而全部不
予採信，依上說明，其採證尚非適法。究竟余某與乙○○夫妻彼此關係為何？若無其
事，何以其於警訊及偵查中一再指證曾向莊某夫妻購買安非他命？其又如何得知莊某
之呼叫器及行動電話號碼？其嗣後改稱係在魚塭向莊某之朋友購買安非他命，該「莊
某之朋友」係指何人？上開疑點與判斷其前後反覆之陳述何者為可信攸關，自有深入
調查勾稽明白之必要。原審未詳加究明釐清，遽認尚不能證明莊某此部分犯罪，而不
另為無罪之諭知，尚嫌調查未盡。以上或為上訴意旨所指摘，或為本院得依職權調查
之事項，應認原判決關於乙○○部分仍有撤銷發回之原因。
貳、駁回（甲○○）部分
按刑事訴訟法第三百七十七條規定：上訴於第三審法院，非以判決違背法令為理由，
不得為之。是提起第三審上訴，應以原判決違背法令為理由，係屬法定要件。且必須
依據卷內資料為具體之指摘，並足據以辨認原判決已具備違背法令之形式，始屬相當
。本件原判決認定上訴人甲○○（即柯美英）基於概括之犯意，於八十七年六月六日
十八時許，在屏東縣新園鄉道路旁其所租用之ＪＪ｜二一三八號自用小客車上，免費
轉讓第二級毒品安非他命予林順意吸用一次。又於翌（七）日二十二時許，在高雄縣
林園鄉道路旁免費轉讓安非他命一小包予其男友楊雅圖（另案送觀察、勒戒）吸用。
嗣於同年月九日十九時許為警查獲，並在其車內扣得其持有之安非他命十小包。柯女
被警查獲後供出安非他命來源，因而破獲乙○○前揭販賣安非他命之犯行等情。因而
撤銷第一審關於甲○○轉讓第二級毒品部分之判決，改判論處甲○○連續轉讓第二級
毒品罪刑。已敘明右揭事實，業據甲○○於警訊中自白綦詳，核與證人林順意、楊雅
圖證述情節相符。並有警方在柯女車內查扣之結晶粉末（即安非他命）十包扣案可資
佐證。而上開結晶粉末經送請高雄醫學院附設中和紀念醫院檢驗結果，確含甲基安非
他命成分，有該院檢驗報告單一紙附卷可稽。另柯女與楊雅圖、林順意三人採尿送驗
結果亦均呈安非他命陽性反應，亦有高雄市政府衛生局煙毒尿液檢驗成績書一紙在卷
可按。足見甲○○之自白核與事實相符，應堪採信；為其所憑之證據及認定之理由。
並以柯女事後否認轉讓安非他命，及證人楊雅圖嗣後改稱：柯女並非免費轉讓，係二
人共用等語，以及林順意於審理中翻稱：伊係趁柯女睡時其自行取用（安非他命）
，只吸一口，柯女便搶走云云，如何係卸責及迴護之詞而均不足以採信，亦於理由內
一一詳加論敘及指駁。並說明甲○○除前述轉讓安非他命一次予楊雅圖施用以外，尚
查無證據足以證明其有其他多次轉讓安非他命予楊某施用之犯行。惟公訴人認該部分
與其前開論罪部分具有審判不可分關係，爰不另為無罪之諭知等情綦詳。核其所為之
論斷，俱與卷內資料相符，從形式上觀察，原判決並無理由不備、理由矛盾或不適用
法則等違法情形。甲○○上訴意旨略以：原判決採用證人楊雅圖在警訊時所陳：上訴
人曾拿一包安非他命與其在車上一起吸食等語作為證據，卻認定伊係免費轉讓安非他
命一小包予楊某吸用，顯有矛盾。又原判決事實欄記載警方在伊車內扣得安非他命十
小包，理由內卻記載警員吳文輝證稱在其車內發現安非他命二包，前後不符。再原判
決認定警方在伊車內扣得安非他命驗後毛重為「二十三點一三公克」，理由內卻記載
為「二十三點六公克」，復未說明其所憑之依據，亦有不合。此外，楊某係因與伊熟
識，而主動自取安非他命吸用，伊並無轉讓之意思，原判決遽論以轉讓安非他命罪，
亦有不當云云。惟查證人楊雅圖所陳：上訴人曾拿一包安非他命與其在車上一起吸食
等語，與原判決認定上訴人轉讓安非他命一小包予楊某吸用等情，在細節上雖略有出
入。但楊某既未支付代價即自柯女取得安非他命吸用，自與柯女無償轉讓安非他命予
楊某無異，難謂於判決結果有何影響。上訴意旨執此與判決結果無關之枝節問題加以
爭執，自非適法之第三審上訴理由。又原判決認定警方在柯女車內扣得安非他命十小
包（驗後毛重二十三點一三公克），核與高雄市政府警察局刑事案件移送書所記載查
扣柯女安非他命之包數，及高雄醫學院附設中和紀念醫院檢驗報告單內所記載該部分
安非他命之重量（見一審卷第一二九頁），均無不合。雖其在乙○○部分之理由內敘
及警員吳文輝證稱在柯女車內發現安非他命二包等情，但原判決並未採用該部分陳述
，作為柯女犯罪之證據，自難謂此部分有何矛盾之情形。再原判決認定警方在柯女車
上查扣之結晶物確為甲基安非他命（重量為毛重二十三點一三公克），已於理由內敘
明係採用高雄醫學院附設中和紀念醫院之檢驗報告單（見一審卷第一二九頁）作為證
據。雖未進一步說明該檢驗報告單內所記載安非他命之重量，其理由固稍欠週延，然
此對於柯女犯罪事實之認定及判決之結果均無影響，亦難據為適法之第三審上訴理由
。至原判決理由第二段第(二)小段內敘及柯女於案發時，經警查獲「約二十三點六公克
」安非他命，與其事實欄記載「驗後毛重二十三點一三公克」，雖有輕微誤差。然其
既稱「約」二十三點六公克（見原判決第八面第五行），亦難遽謂其有前後不符之情
形。是本件甲○○上訴意旨並非依據卷內訴訟資料，具體指摘原判決有如何違背法令
之情形，徒就原判決已明確論斷，詳細說明之事項，任憑己意，漫指為違法，且仍就
其有無轉讓安非他命之單純事實，徒事爭執。自不足據以辨認原判決已具備違背法令
之形式，揆諸前揭說明，其上訴為違背法律上之程式，應予駁回。
據上論結，應依刑事訴訟法第三百九十五條前段、第三百九十七條、第四百零一條，
判決如主文。
中      華      民      國    九十一    年     十二     月    二十六    日
                              最高法院刑事第六庭
                                  審判長法官  吳  雄  銘
                                        法官  池  啟  明
                                        法官  石  木  欽
                                        法官  郭  毓  洲
                                        法官  吳  三  龍
      右正本證明與原本無異
                                              書  記  官
中      華      民      國    九十一    年     十二     月     三十     日
